台灣雲林地方法院刑事判決　　　95年度簡上字第196號
上　訴　人
即　被　告　丙○○
選任辯護人　簡承佑律師
　　　　　　張育誠律師
上列上訴人因毀損案件，不服本院斗六簡易庭95年度六簡字第
372 號中華民國95年10月16日刑事簡易判決（聲請案號：台灣雲
林地方法院檢察署95年度偵字第2763號），提起上訴，本院管轄
之第二審合議庭判決如下：
    主  文
上訴駁回。
    事  實
一、丙○○所有雲林縣古坑鄉○○○段第102 之2 地號土地，與
    甲○○所有同段第102 之1 地號土地相鄰，惟2 人不和。民
    國（下同）95年3 月15日午前，甲○○在所有雲林縣古坑鄉
    ○○○段第102 之1 地號土地上與同段102 之1 號土地相鄰
    處鋪設水泥道路，丙○○竟於同日15時左右，持不詳工具（
    未扣案）敲壞甲○○所鋪設上述道路，足生損害於甲○○。
二、案經甲○○訴由雲林縣警察局斗南分局報請台灣雲林地方法
    院檢察署檢察官偵查後聲請簡易判決處刑。
    理  由
一、對於檢察官主張的上述事實，(一)被告丙○○承認：(1)如斗南
    分局卷第9 頁下方照片所示，紅色界樁為雙方土地的界址，
    照片上界樁左側為告訴人所有棋盤厝段第102 之1 地號土地
    ，照片上界樁右側為被告所有同段第102 之2 地號土地，(2)
    上述水泥道路為甲○○所鋪設，(3)被告於95年3 月15日前往
    事發現場；(二)然而，被告否認損壞告訴人的上述水泥道路。
二、經查：(一)既然如斗南分局卷第9 頁下方照片所示，紅色界樁
    為雙方土地的界址，照片上界樁左側為告訴人所有棋盤厝段
    第102 之1 地號土地，照片上界樁右側為被告所有同段第
    102 之2 地號土地。而從照片看來，上述水泥道路完全座落
    於界樁左側，亦即，道路座落於告訴人所有棋盤厝段第102
    之1地 號土地上，並未侵越到被告所有棋盤厝段第102 之2
    地號土地。(二)此外，從上述照片看來，上述道路鄰近被告所
    有上述棋盤段第102 之2 地號土地的部分水泥被敲壞，並被
    翻起來堆放。(三)告訴人在95年年3 月15日午前，鋪設上述水
    泥道路，而乙○○○於同日中午左右，騎機車經過上述道路
    旁邊，看到被告持不詳工具低頭在扒上述道路，隨即告知告
    訴人，告訴人因而騎機車到離現場約100 公尺的地方看，也
    是看到同樣的景象。此一情節，業經證人乙○○○、甲○○
    到庭證實。被告固然否認損壞上述道路，然而，被告也承認
    與告訴人不和，並承認當天在現場，則乙○○○、甲○○證
    述道路被被告破壞的情節，就相當可信。(四)雖然證人乙○○○在96年3 月2 日審判中證稱確實看到被告當時拿的工具是
    鋤頭，然而乙○○○在95年6 月22日檢察官訊問時，供稱「
    因為路的基底有點深，所以我看不到他拿什麼工具，但從他
    的動作可以看到他確實在扒什麼東西。」（偵查卷第12頁）
    ，法官認為，這應該是因為證人「推測」被告當時拿的是鋤
    頭，時間一久，漸漸誤認當時看到被告拿鋤頭，實際上證人
    並未看清楚當時被告拿什麼工具。又雖然證人乙○○○在96
    年3 月2 日審判中證稱看到的事發時間是「大約11點，將近
    中午。大家在休息的時間。」然而，告訴人甲○○於95年6
    月13日檢察官訊問時供稱「我將道路施工完畢之後，95年3
    月15日下午3 點乙○○○騎機車經過有看到，跑來告訴我說
    ，他看到丙○○‧‧在那邊，丙○○使用工具一直挖我鋪好
    的水泥到旁邊去，因為我距離他約100 公尺，所以沒有看到
    他拿什麼工具。」法官認為，這應該是因為時間相隔已久，
    乙○○○的印象模糊所致，時間應該是告訴人於檢察官訊問
    時所供較為正確。(五)綜上所述，上述被告損壞道路的事實已
    經可以認定，其辯解不足採信。
二、【新舊法比較】行為後法律有變更者，適用行為時之法律。
    但行為後之法律有利於行為人者，適用最有利於行為人之法
    律，現行刑法第2 條第1 項定有明文。中華民國刑法於94年
    1 月7 日修正，於94年2 月2 日公布，並於被告行為後之95
    年7 月1 日施行。是本件被告行為後，法律已有變更。現行
    刑法第2 條第1 項之規定，係規範行為後法律變更所生新舊
    法律比較適用之準據法，於新刑法施行後，應適用新刑法第
    2 條第1 項之規定，為「從舊從輕」之比較。本案關於新舊
    法比較詳如附表所示，經比較結果，修正前刑法之規定均並
    無不利於被告，應予適用。
三、被告的行為，觸犯刑法第354 條毀損罪。原審本院斗六簡易
    庭認為被告罪證明確，適用刑法第2 條第1 項前段、第354
    條，修正前刑法第41條第1 項前段，罰金罰鍰提高標準條例
    第1 條前段，修正前罰金罰鍰提高標準條例第2 條規定，並
    審酌被告犯罪之動機、目的、手段等一切情狀，判處拘役20
    日，如易科罰金以銀元300 元折算1 日。其認事、用法及量
    刑均妥適，應予維持。上訴人即被告否認犯罪，請求撤銷改
    判，並無理由，應予駁回。
四、本件判決適用的法律：刑事訴訟法第455 條之1 第3 項、第
    368 條。
本案經檢察官丁○○到庭執行職務。
中　　華　　民　　國　　96　　年　　3 　　月　　16　　日
            刑事第二庭    審判長法  官  林  輝  煌
                                法  官  柯  志  民
                                法  官  李  貞  瑩
以上正本證明與原本無異。
不得上訴。
                                書記官  林  珮  儒
中　　華　　民　　國　　96　　年　　3 　　月　　16　　日
附錄本案論罪科刑法條全文：
中華民國刑法
第354條
毀棄、損壞前二條以外之他人之物或致令不堪用，足以生損害於
公眾或他人者，處2 年以下有期徒刑、拘役或500 元以下罰金。
附表
┌────────┬────────┬────────┬────────┐
│法        條    │修正前規定      │修正後規定      │新舊法之適用    │
├────────┼────────┼────────┼────────┤
│刑法第354 條法定│罰金罰鍰提高標準│刑法施行法第1 條│(一)適用舊法。    │
│刑關於罰金部分：│條例第1 條前段規│之1 規定：「中華│(二)本件被告所犯刑│
│罰金罰鍰提高標準│定：「依法律應處│民國94年01月07日│法第354 條之罪法│
│條例第1 條前段、│罰金、罰鍰者，就│刑法修正施行後，│定刑有罰金刑（銀│
│現行法規所定貨幣│其原定數額得提高│刑法分則編未修正│元500 元以下），│
│單位折算新台幣條│為2 倍至10倍。」│之條文定有罰金者│且為刑法分則編未│
│例第2 條、刑法第│現行法規所定貨幣│，自94年01月07日│修正之條文而定有│
│33條第5 款      │單位折算新台幣條│刑法修正施行後，│罰金刑者，於刑法│
│                │例第2 條規定：「│就其所定數額提高│施行法第1 條之1 │
│                │現行法規所定金額│為30倍，但72年06│修正增訂前，其貨│
│                │之貨幣單位為圓、│月26日到94年01月│幣單位為銀元，是│
│                │銀元或元者，以新│07日新增或修正之│被告所犯刑法第  │
│                │台幣元之3 倍折算│條文，就其所定數│354 條之罪罰金刑│
│                │之。」          │額提高為3 倍。」│之提高標準，於適│
│                │刑法第33條第5 款│刑法第33條第5 款│用罰金罰鍰提高標│
│                │規定：「罰金：1 │規定：「罰金：新│準條例第1 條前段│
│                │元以上。」      │台幣1,000 元以上│及現行法規所定貨│
│                │                │，以百元計算之。│幣單位折算新台幣│
│                │                │」              │條例第2 條規定換│
│                │                │                │算為新台幣時，法│
│                │                │                │定刑罰金部分，應│
│                │                │                │為罰金新台幣    │
│                │                │                │15,000元以下（乘│
│                │                │                │以10，再乘以3） │
│                │                │                │。如適用刑法施行│
│                │                │                │法第1 條之1 規定│
│                │                │                │提高30倍，則為罰│
│                │                │                │金新台幣15,000  │
│                │                │                │元以下（乘以30）│
│                │                │                │，故關於法定刑為│
│                │                │                │罰金部分之提高標│
│                │                │                │準，新法非較有利│
│                │                │                │於被告，本案關於│
│                │                │                │刑法第354 條之罪│
│                │                │                │法定刑罰金提高標│
│                │                │                │準部分，應依刑法│
│                │                │                │第2 條第1 項前段│
│                │                │                │規定，適用行為時│
│                │                │                │之法律即罰金罰鍰│
│                │                │                │提高標準條例第1 │
│                │                │                │條前段及現行法規│
│                │                │                │所定貨幣單位折算│
│                │                │                │新台幣條例第2 條│
│                │                │                │之規定。        │
│                │                │                │(三)法定刑罰金部分│
│                │                │                │，依修正前刑法第│
│                │                │                │33條第5 款規定，│
│                │                │                │及罰金罰鍰提高標│
│                │                │                │準條例第1 條前段│
│                │                │                │提高後，再依現行│
│                │                │                │法規所定貨幣單位│
│                │                │                │折算新台幣條例第│
│                │                │                │2 條換算為新台幣│
│                │                │                │時，為新台幣6元 │
│                │                │                │以上至30元以上，│
│                │                │                │依修正後刑法第33│
│                │                │                │條第5 款規定，為│
│                │                │                │新台幣1,000 元以│
│                │                │                │上，修正後刑法第│
│                │                │                │33條第5 款規定非│
│                │                │                │較有利於被告，依│
│                │                │                │刑法第2 條第1項 │
│                │                │                │前段規定，應適用│
│                │                │                │修正前刑法第33  │
│                │                │                │條第5 款規定。  │
├────────┼────────┼────────┼────────┤
│刑法第41條第1 項│刑法第41條第1 項│刑法第41條第1 項│(一)適用舊法。    │
│前段易科罰金部分│前段規定：「犯最│前段規定：「犯最│(二)本件被告行為時│
│                │重本刑為5 年以下│重本刑為5 年以下│之易科罰金折算標│
│                │有期徒刑以下之刑│有期徒刑以下之刑│準，應以銀元100 │
│                │之罪，而受6 個月│之罪，而受6 個月│元至300 元折算為│
│                │以下有期徒刑或拘│以下有期徒刑或拘│1 日，經依現行法│
│                │役之宣告，因身體│役之宣告者，得以│規所定貨幣單位折│
│                │、教育、職業、家│新台幣1 千元、2 │算新台幣條例第2 │
│                │庭之關係或其他正│千元或3 千元折算│條規定換算為新台│
│                │當事由，執行顯有│一日，易科罰金。│幣後，應以新台幣│
│                │困難者，得以1 元│」              │300 元至900 元折│
│                │以上3 元以下折算│                │算為1 日，修正後│
│                │1日 ，易科罰金。│                │則以新台幣1,000 │
│                │」罰金罰鍰提高標│                │元、2,000 元3,0 │
│                │準條例第2 條（已│                │00元折算1 日，修│
│                │刪除）規定：「依│                │正後刑法第41條第│
│                │刑法第41條易科罰│                │1 項前段規定，並│
│                │金或第42條第2 項│                │非較有利於被告，│
│                │易服勞役者，均就│                │依刑法第2 條第1 │
│                │其原定數額提高為│                │項前段規定，適用│
│                │100 倍折算1日 ；│                │行為時法律即修正│
│                │法律所定罰金數額│                │前刑法第41條第1 │
│                │未依本條例提高倍│                │項前段及罰金罰鍰│
│                │數，或其處罰法條│                │提高標準條例第2 │
│                │無罰金刑之規定者│                │條規定，定其易科│
│                │，亦同。」      │                │罰金之折算標準。│
└────────┴────────┴────────┴────────┘
